【裁判字號】    95,訴,1466
【裁判日期】    951124
【裁判案由】    偽造有價證券等
【裁判全文】
臺灣臺北地方法院刑事判決              95年度訴字第1466號
公  訴  人  臺灣臺北地方法院檢察署檢察官
被      告  乙○○
                    （現另案於臺灣新竹監獄執行中）
指定辯護人  本院公設辯護人唐禎琪
上列被告因偽造有價證券等案件，經檢察官提起公訴（95年度偵
字第17287號），本院判決如下：
    主    文
乙○○犯竊盜罪，處有期徒刑肆月。又共同犯偽造有價證券罪，
處有期徒刑參年陸月，扣案之如附表所示支票參張均沒收。應執
行有期徒刑參年捌月，扣案之如附表所示支票參張均沒收。
    事    實
一、乙○○於民國九十五年三月九日晚間十一時許至翌日即同年
    月十日凌晨一時許間，在臺北縣板橋市○○路邊，見甲○○
    在所駕駛車牌號碼Ｔ二—五六五九號自小客車內睡覺，竟意
    圖為自己不法所有，而徒手開啟未上鎖之該車門後進入車內
    竊取甲○○所有之公事包及財物，內含甲○○使用台灣土地
    銀行臺北分行擔任付款人之空白支票十五張（支票號碼為0
    000000至0000000號），永康托兒所簽發華僑
    銀行永和分行擔任付款人、面額新台幣十萬四千元、支票號
    碼為ＡＡ0000000號之支票一張，及其保管之存摺十
    一本、印鑑五枚（含甲○○印鑑一枚及其保管之他人印鑑四
    枚）、鑰匙一付、手錶一支、現金新台幣九萬零四百元、美
    金二百元、日幣五千元等物；旋另起犯意，與真實姓名年籍
    不詳之成年人共同基於意圖供行使之用而偽造有價證券之犯
    意聯絡，在不詳時地、委託該不詳姓名之人在所竊得之支票
    號碼為ＡＩ0000000至0000000號之三紙臺灣
    土地銀行空白支票上，分別填寫面額為新台幣十萬元、八萬
    元、七萬元，發票日分別填寫為九十五年三月十日、四日、
    七日，並盜用竊得之甲○○印鑑，於上開支票上蓋用印文各
    一枚，而共同偽造甲○○之名義簽發三紙支票（詳如附表所
    示），嗣於九十五年三月十日上午九時許，持上開三張支票
    至臺北市○○區○○路七十二號臺灣土地銀行臺北分行兌領
    時，為警當場查獲。
二、案經臺北市政府警察局中正第一分局報告臺灣臺北地方法院
    檢察署檢察官偵查起訴。
    理    由
一、按被告以外之人於審判外之言詞或書面陳述，除法律有規定
    者外，不得作為證據，刑事訴訟法第一百五十九條第一項定
    有明文，此即學理上所稱之「傳聞證據排除法則」，而依上
    開法律規定，傳聞證據原則上固無證據能力，但如法律別有
    規定者，即例外認有證據能力。又被告以外之人於審判外之
    陳述，雖不符合同法第一百五十九條之一至第一百五十九條
    之四之規定，但經當事人於審判程序同意作為證據，法院審
    酌該言詞陳述或書面陳述作成時之情況，認為適當者，亦得
    為證據，當事人、代理人或辯護人於法院調查證據時，知有
    第一百五十九條第一項不得為證據之情形，而未於言詞辯論
    終結前聲明異議者，視為有前項之同意，此觀諸同法第一百
    五十九條之五規定甚明。查本判決下列所引用之證人甲○○
    於警詢之陳述屬於審判外之陳述，為傳聞證據，然被告乙○
    ○於本院準備程序時表示無意見而不予爭執，且迄至言詞辯
    論終結前亦未再聲明異議，本院審酌上開證據資料製作時之
    情況，尚無違法不當，亦認為以之作為證據應屬適當，故揆
    諸前開規定，爰逕依刑事訴訟法第一百五十九條之五規定，
    認上揭證據資料均例外有證據能力，合先敘明。
二、訊據被告乙○○於本院審理中矢口否認有何竊盜或偽造有價
    證券之犯行，並辯稱：支票不是伊竊取，而是綽號「樹哥」
    之人委託伊去銀行領款的云云。指定辯護人亦為被告辯護稱
    ：支票正面數字國自大寫及阿拉伯數字之筆跡，與支票背面
    被告之簽名筆跡完全不同，應係出於不同人所寫，且若是被
    告所竊取，被告豈會在支票背面逕簽本名？此外，被告身為
    流浪漢，居無定所，若有竊取被害人甲○○失竊之物品，當
    隨身攜帶，但本案並未在被告身上或住處查獲甲○○其他失
    竊之手錶等物，難認本案係被告所為等語。
三、經查，證人甲○○於警詢中證稱：九十五年三月九日晚間十
    一時許至十日凌晨一時，渠在臺北縣板橋市○○路之路邊停
    放之車牌號碼Ｔ二—五六五九號車內休息，醒來後發現車內
    所放之公事包及身上財物遭人竊取，包含臺灣土地銀行臺北
    分行之空白支票十五張，即向銀行掛失並止付，另外失竊財
    物有現金新台幣九萬多元、美金二百元、日幣五千元，臺灣
    土地銀行臺北分行個人名義及德倫聯合律師事務所名義之存
    摺八本，及本人印鑑一枚、許金發、許周進財、許進陞、鄭
    許寶桂印鑑各一枚，上海商業銀行存摺、臺灣銀行大安分行
    存摺、國泰世華銀行存摺各一本，及華僑銀行永和分行永康
    托兒所面額新台幣十萬四千元之支票一張、鑰匙一付、手錶
    一支等物，經警方通知被告持失竊之附表所示支票三張欲兌
    領現金，而在銀行現場指認該三張支票並非渠填寫及蓋用印
    鑑等語（偵查卷第九至十一頁），且有上開失竊之支票三張
    扣案為證（見卷內證物袋），而該支票背面領款背書欄內均
    有被告親自簽名及填載「新竹市○○街四○六巷七四弄二號
    」住址，此為被告所坦認，可證被告至銀行兌領之支票三張
    確為證人甲○○遭竊之物，且支票正面之「發票日」、國字
    大寫數字及阿拉伯數字之面額及發票人「甲○○」印文等支
    票應記載事項，均非甲○○本人所為，而係偽造明確。
四、被告於警詢及本院審理中雖否認竊盜犯行，並辯稱附表所示
    三張支票係受「樹哥」委託代為兌領云云。然被告於警局移
    送內勤檢察官偵查中，坦承於九十五年三月九日晚間十一時
    許至十日凌晨一時，利用被害人在車內駕駛座睡覺時，車門
    未上鎖，而將車子右邊車門打開後，拿走被害人公事包全部
    ，拿到臺北縣板橋市五權公園附近破屋內，並把錢給「樹哥
    」九萬元，自己保留四百多元等語，並供稱：在警訊時沒有
    想到要承認，現在承認認為心裡面較實在等語（偵查卷第二
    八至二九頁）。被告所供述之竊盜情節與證人甲○○上揭證
    述之失竊情節相符，且被告供稱竊得九萬零四百元之部分，
    亦與證人供稱失竊之現金九萬多元大致相符，衡諸一般經驗
    法則，竊賊趁被害人在車內睡覺而大膽入車內行竊之情形，
    並不常見，被告亦於本院審理中供稱事前並不知道被害人於
    警詢中所證述之內容，應認被告於偵查中出於任意性之自白
    ，核與事實相符。另外，被告於警詢中針對「樹哥」之外型
    ，供稱：於九十五年三月十日查獲當日早上七時許在台北縣
    板橋市「廣福公園」與「樹哥」初次見面，「樹哥」體型微
    胖、台語口音、圓臉，當天受「樹哥」委託去銀行兌現支票
    云云（偵查卷第六頁）。而被告於本院審理時則供稱：是在
    當天早上在板橋市「五權公園」拿到支票，當時已經認識「
    樹哥」一個多月了，且「樹哥」臉型瘦長，體型瘦瘦的云云
    （本院卷第三七頁）。被告對於「樹哥」之外貌、特徵，及
    取得本案贓物即支票三張之情形，前後供述之內容完全不符
    。且被告於準備程序中對於「樹哥」為何委託被告兌現支票
    之原因，辯稱：係因「樹哥」要貸款，所以要兌領支票，但
    因身分證遺失，而請伊幫忙代領云云。衡情，至銀行辦理貸
    款根本無需兌現支票，伊所辯受「樹哥」委託兌領支票云云
    ，顯屬臨訟杜撰之幽靈抗辦，全不足取，本案竊盜之犯行確
    為被告所為，應堪認定。
五、另就扣案支票三張正面，被告否認填寫支票面額及發票日或
    冒用竊得之甲○○印鑑部分，雖辯護人聲請就筆跡送鑑定，
    然因被告目前在監所服刑，除臺灣新竹監獄提出被告書寫之
    「入監應遵守事項」文書一份外，本院無法取得足夠之被告
    平日書寫文件併送鑑定，然經本院當庭命被告書寫阿拉伯數
    字「1至10」及國字大寫「壹至拾」、「百、千、萬、元」
    等字樣（本院卷第十五至十六頁），其中被告並未能正確繕
    寫國字大寫「壹、貳」之筆劃（錯別字），且該書寫之字跡
    ，經本院以肉眼與支票正面之國字、數字相比對，不論就筆
    順、筆鋒、字型、運筆習慣等，均全然不同，故扣案支票三
    張正面字跡及盜蓋印文等發票行為，應認確實非被告本人親
    為。然被告行竊取得空白支票後，時隔不過數小時即持偽造
    支票至銀行兌現，雖以不詳方式，委請他人代為填載上開內
    容據以偽造支票，被告仍應共同負偽造有價證券之刑責。
六、核被告所為，係犯刑法第三百二十條第一項之竊盜罪及刑法
    第二百零一條第一項之偽造有價證券罪。被告行竊空白支票
    後，始起意偽造支票，所犯上開二罪名，犯意各別，罪名不
    同，應分論併罰。被告委由真實姓名年籍不詳之人同時偽造
    三張支票，與該名不詳人士有犯意聯絡及行為分擔，且偽造
    行為有時空之密接關係，被害法益同一，為共同正犯及接續
    犯。被告所犯上開偽造有價證券罪，其盜用印章而偽造印文
    及行使偽造有價證券之行為，分別為偽造有價證券之部分行
    為及低度行為，為偽造有價證券之行為所吸收，不另論罪。
    查被告行為後，刑法於九十四年一月七日修正、九十四年二
    月二日總統公布，於九十五年七月一日施行，其中修正第二
    條、第二十八條、第三十三條、第五十一條規定。按行為後
    法律有變更者，適用行為時之法律，但行為後之法律有利於
    行為人者，適用最有利於行為人之法律，現行刑法第二條第
    一項訂有明文，此即從舊從輕原則。此條規定乃與刑法第一
    條罪刑法定主義契合，而貫徹法律禁止溯及既往原則，係規
    範行為後法律變更所生新舊法律比較適用之準據法，是刑法
    第二條本身雖經修正，但刑法第二條既屬適用法律之準據法
    ，本身尚無比較新舊法之問題，應一律適用裁判時之現行刑
    法第二條規定以決定適用之刑罰法律。經查：
  (一)刑法第三百二十條第一項之竊盜罪及同法第二百零一條第一
    項之偽造有價證券罪，法定刑之得科或得併科罰金刑部分，
    據修正後刑法施行法增訂第一條之一：「中華民國九十四年
    一月七日刑法修正施行後，刑法分則編所定罰金之貨幣單位
    為新臺幣。九十四年一月七日刑法修正時，刑法分則編未修
    正之條文定有罰金者，自九十四年一月七日刑法修正施行後
    ，就其所定數額提高為三十倍。但七十二年六月二十六日至
    九十四年一月七日新增或修正之條文，就其所定數額提高為
    三倍」及刑法第三十三條第五款修正為：「主刑之種類如下
    ：五、罰金：新臺幣一千元以上，以百元計算之」等規定，
    是依修正後之法律，刑法第三百二十條第一項之竊盜罪及同
    法第二百零一條第一項之偽造有價證券罪，所得科處之罰金
    刑，最低均為新臺幣一千元。與依被告行為時之刑罰法律，
    即罰金罰鍰提高標準條例第一條前段及刑法第三十三條第五
    款規定之罰金最低額一元計算規定之提高倍數十倍，及依現
    行法規所定貨幣單位折算新台幣條例第二條，換算為新臺幣
    ，最高額雖與新法相同，然最低額僅為新臺幣三元。因此，
    比較上述修正前、後之刑罰法律，自以被告行為時關於科處
    罰金刑之法律較有利於被告。
  (二)刑法第二十八條共犯之規定，修正施行前之規定為：「二人
    以上共同實施犯罪之行為者，皆為正犯。」，修正施行後之
    規定則為：「二人以上共同實行犯罪之行為者，皆為正犯。
    」，揆諸本條之修正理由係為釐清陰謀共同正犯，預備共同
    正犯，共謀共同正犯是否合乎本條規定之正犯要件。而本案
    被告與不詳之人共同偽造三張支票之犯行，既屬實行犯罪行
    為之正犯，則適用修正施行前之刑法第二十八條論擬，並無
    不利於被告。
  (三)綜合上述各條文修正前、後之比較，揆諸最高法院九十五年
    五月二十三日九十五年度第八次刑庭會議，應綜其全部罪刑
    之結果而為比較之決議及修正後刑法第二條第一項規定之「
    從舊從輕」原則，自應適用被告行為時之法律，即修正前刑
    法之相關規定及罰金罰鍰提高標準條例第一條前段，予以論
    處。而從刑附屬於主刑，故依主刑之修正前刑法所適用之規
    定。
七、爰審酌被告犯罪之動機、手段、目的，平日居無定所，流浪
    在外，智識程度不高，竊取之財物，對被害人所受之損害，
    所幸因被害人即早掛失止付，故被告至銀行未能兌現支票，
    及被告犯罪後言詞反覆，企圖卸責，不知悔悟等一切情狀，
    分別量處如主文所示之刑，以示懲儆。又被告行為後，刑法
    有關數罪併罰之規定業已修正，其中刑法第五十一條第五款
    規定由「宣告多數有期徒刑者，於各刑中之最長期以上，各
    刑合併之刑期以下，定其刑期。但不得逾二十年」，修正為
    「宣告多數有期徒刑者，於各刑中之最長期以上，各刑合併
    之刑期以下，定其刑期。但不得逾三十年」，新舊法比較結
    果，以舊法有利於行為人，依刑法第二條第一項前段之規定
    ，本件應適用修正前刑法第五十一條第五款規定，定其應執
    行刑如主文。扣案之如附表所示偽造之支票三張，不問屬於
    犯人與否，均應依刑法第二百零五條之規定沒收。
據上論斷，應依刑事訴訟法第二百九十九條第一項前段、刑法第
二條第一項前段、第三百二十條第一項、第二百零一條第一項、
第二百零五條，修正前刑法第二十八條、第五十一條第五款，罰
金罰鍰提高標準條例第一條前段，判決如主文。
本案經檢察官林禎瑩到庭執行職務。
中    華    民    國    95    年    11    月    24    日
                  刑事第十庭審判長法  官  吳秋宏
                                  法  官  林柏泓
                                  法  官  紀文惠
以上正本證明與原本無異。
如不服本判決，應於判決送達後10日內，向本院提出上訴狀。
                                  書記官  劉新怡
中    華    民    國    95    年    11    月    24    日
附表：
                                 單位：新台幣
┌──┬───────────┬─────┬───┬───┬──────┐
│編號│付款銀行              │票號      │面額  │發票人│  發票日    │
├──┼───────────┼─────┼───┼───┼──────┤
│一  │臺灣土地銀行台北分行  │AI0000000 │10萬元│甲○○│95年3月10日 │
├──┼───────────┼─────┼───┼───┼──────┤
│二  │臺灣土地銀行台北分行  │AI0000000 │8萬元 │甲○○│95年3月4日  │
├──┼───────────┼─────┼───┼───┼──────┤
│三  │臺灣土地銀行台北分行  │AI0000000 │7萬元 │甲○○│95年3月7日  │
└──┴───────────┴─────┴───┴───┴──────┘
附錄本案論罪科刑法條全文
中華民國刑法第320條
（普通竊盜罪、竊佔罪）
意圖為自己或第三人不法之所有，而竊取他人之動產者，為竊盜
罪，處 5 年以下有期徒刑、拘役或 5 百元以下罰金。
意圖為自己或第三人不法之利益，而竊佔他人之不動產者，依前
項之規定處斷。
前二項之未遂犯罰之。
中華民國刑法第201條
（有價證券之偽造變造與行使罪）
意圖供行使之用，而偽造、變造公債票、公司股票或其他有價證
券者，處3年以上10年以下有期徒刑，得併科3千元以下罰金。
行使偽造、變造之公債票、公司股票或其他有價證券，或意圖供
行使之用，而收集或交付於人者，處1年以上7年以下有期徒刑，
得併科3千元以下罰金。


司法院資訊處製作；財團法人民間司法改革基金會備份。
